最高法院刑事判決　　　　　　　　　　　　　　　八十八年度台上字第四八二二號
　　上　訴　人　台灣高等法院檢察察署檢察官
　　被　　　告　甲○○
　　選任辯護人　邱松根律師
右上訴人因被告偽造文書案件，不服台灣高等法院中華民國八十七年四月三十日第二
審更審判決（八十六年度重上更(四)字第二五一號，起訴案號：台灣台北地方法院檢察
署七十九年度偵字第五八○二號、八十一年度偵字第二六三號），提起上訴，本院判
決如左：
    主  文
原判決關於甲○○部分撤銷，發回台灣高等法院。
    理  由
本件原判決以第一審檢察官公訴意旨略稱，被告甲○○係台北市○○○路南雄行有限
公司（以下簡稱南雄行）負責人；而朱秀玉（經原審判決無罪，因檢察官對此部分未
上訴而確定）為其胞妹，擔任該公司總務兼出納。被告於民國七十八年初申報該公司
七十七年度營利事業所得時，為使南雄行逃漏營利事業所得稅，竟教唆朱秀玉製作不
實之員工薪資扣繳憑單、虛增公司營業成本。朱秀玉明知其情，仍故意製作虛偽不實
之扣繳憑單。計許湄苓實領薪資新台幣（下同）三十七萬零六百六十二元，扣繳憑單
申報為三十九萬六千七百六十二元，虛報二萬六千二百元；周麗蓉實領薪資十萬九千
七百元，扣繳憑單申報為二十六萬九千七百元，虛報十六萬元；朱振銘實領薪資十三
萬元，扣繳憑單申報為十五萬八千元，虛報二萬八千元；鄭招治實領薪資不滿十二萬
元，扣繳憑單申報為十八萬三千元，虛報六萬三千元，總計虛列成本二十七萬七千一
百元，藉以逃漏營利事業所得稅。因認被告所為涉有刑法第二百十五條，稅捐稽徵法
第四十七條第一款、第四十一條之罪嫌云云。惟經審理結果，認為不能證明被告犯罪
。爰撤銷第一審論處被告罪刑之判決，改判諭知被告無罪。固非無見。
惟查，(一)、第一審檢察官向財政部財稅資料中心函調得南雄行於七十七年度申報薪資
支出之扣繳憑單共三十五人份（見七十九年度偵字第五八○二號卷第二百至二百三十
四頁），即該年度南雄行計僱用被告等共三十五人。但該公司會計朱秀玉於偵查中坦
承，在七十七年間，南雄行祇有十三名職員，乃母朱陳呅沒有上班，亦有申報薪資，
係被告要伊申報；真正之員工薪資有劃撥入華南銀行各人帳戶，至於人頭未開設銀行
帳戶，也未劃撥給薪資或獎金；係被告為節稅而指示伊如此做等語（見七十九年度偵
字第五八○二號卷第一八五頁），供認被告指示伊以人頭虛報薪資支出逃漏稅捐，核
與告訴人即南雄行會計許湄苓證述被告利用親戚為人頭虛列薪資支出，藉以逃稅之情
節，完全合。更有進者，該許湄苓及南雄行職員許森河、葉進興、徐良坤、朱秀玉
復一致證稱，七十七年間南雄行係僱用葉進興、蔡隆昌、許森河、朱秀玉、徐良坤、
許湄苓、王慧卿、周壹玖、盧志慧、宋洪生、黃則虔、蘇福生等員工十三人（另含被
告一人；另一職員周壹玖亦謂當時南雄行全體職員大約十五、六人）等情（見同上偵
查卷第一八二至一八五頁），倘非真實，何以許湄苓、葉進興、蔡隆昌、許森河、朱
秀玉等五人對於南雄行當時僱用之員工人數、姓名供證完全一致﹖如果無訛，則前述
南雄行所申報之三十五人份薪資扣繳憑單，其中二十二人份（內含周麗蓉、朱振銘、
鄭招治及朱陳呅之扣繳憑單）即為虛報薪資支出者。此等不利於被告之證人證言是否
足以證明前述朱秀玉坦承被告指示伊以人頭虛報薪資支出，藉以逃漏稅捐一節，究否
真實﹖本院前次判決（八十五年度台上字第二六七七號、八十六年度台上字第六三五
三號）發回更審意旨，一再指明對此應深入調查、審究。乃原審對此仍置而不論，致
瑕疵依然存在，已屬可議；其尤論述卷附南雄行開具之七十七年扣繳憑單，屬薪資所
得者即有三十五人，是朱秀玉自白僅職員十三人，與事實不符，自不得以此瑕疵之自
白，資為認定不利被告事實之依據云云（見原判決第六頁背面第十一至十三行），其
認事、採證「倒果為因」，顯違論理法則。(二)、證人周壹玖、許湄苓證陳七十七年任
職南雄行時，為具領薪水，均在台北市○○○路與新生南路口之華南銀行新生分行開
設帳戶（見同上偵查卷第一八三頁）等語，則不難向該銀行函查上開薪資扣繳憑單所
載之三十五人於七十七年間究竟有何人在該銀行開設帳戶具領南雄行之薪水，是否僅
前述之十三人而已﹖此事實與證明朱秀玉所云真正之南雄行員工薪資有劃撥入華南銀
行各人帳戶，至於人頭未開設銀行帳戶，也未劃撥給薪資或獎金一節究否真實，至有
關係；亦與被告有無逃漏稅捐之待證事實顯然攸關。乃原審就此疏未詳細查證，率認
上述朱秀玉之「自白」與事實不符，顯然未盡調查能事。(三)、綜上所述，倘被告係利
用該真正員工十三人以外之二十二人為人頭，虛報薪資支出，則逃漏之稅捐應不在少
數。而原審未詳予調查，竟謂「被告實不可能為此區稅款六九、二七五元而干冒法紀
。」（見原判決第六頁第四、五行），所為論斷實屬推測之詞，亦屬可議。檢察官上
訴意旨，指摘原判決不當，非無理由，應認仍有發回更審之原因。
據上論結，應依刑事訴訟法第三百九十七條、第四百零一條，判決如主文。
中      華      民      國    八十八    年      九      月      二      日
                              最高法院刑事第八庭
                                  審判長法官  吳  雄  銘
                                        法官  池  啟  明
                                        法官  石  木  欽
                                        法官  郭  毓  洲
                                        法官  呂  潮  澤
      右正本證明與原本無異
                                              書  記  官
中      華      民      國    八十八    年      九      月      六      日
